臺灣高等法院刑事判決
109年度上訴字第4478號
上  訴  人  
即  被  告  蘇志昌

                    籍設新北市○○區○○路00號（新北市○○區○○○○○0

                    （現因另案於法務部矯正署ＯＯＯＯＯＯ所執行中，暫寄押於法務部○○○○○○○○○○○）
選任辯護人  葉慶人律師
            林祐增律師
            楊偉毓律師
上列上訴人即被告因違反毒品危害防制條例案件，不服臺灣新北
地方法院109年度訴字第832號，中華民國109年10月30日第一審
判決（起訴案號：臺灣新北地方檢察署109年度偵字第1530號）
，提起上訴，本院判決如下：
    主  文
原判決撤銷。
蘇志昌犯如附表「主文」欄所示之罪，各處如附表「主文」欄所
示之刑及沒收。應執行有期徒刑肆年陸月。
    事  實
一、蘇志昌明知甲基安非他命屬毒品危害防制條例所列管之第二
    級毒品，不得非法販賣，竟意圖營利，分別基於販賣第二級
    毒品之犯意，以其所有之門號0000000000號三星牌行動電話
    連線上網使用通訊軟體facebook，與購毒者蕭信東聯繫買賣
    甲基安非他命相關事宜，隨即分別於如附表所示時、地，以
    如附表所示價格，販賣甲基安非他命（數量均不詳）予蕭信
    東共2次。
二、案經新北市政府警察局海山分局報告臺灣新北地方檢察署檢
    察官偵查起訴。
    理  由
壹、證據能力部分：
    本案據以認定被告蘇志昌犯罪之供述證據，其中屬於傳聞證
    據之部分，檢察官、被告及辯護人在本院審理時均未爭執其
    證據能力，復經本院審酌認該等證據之作成無違法、不當或
    顯不可信之情況，非供述證據亦查無公務員違背法定程序而
    取得之情事，揆諸刑事訴訟法第158條之4反面解釋、第159
    條至第159條之5規定，均有證據能力。
貳、實體部分：
一、前揭事實，業據被告於原審及本院審理時坦承不諱（見原審
    卷第47、88頁、本院卷第86、114頁），核與證人蕭信東於
    警詢及偵查中證述情節大致相符（見偵卷第16至18、51至54
    頁），並有被告與蕭信東之間facebook個人頁面及對話紀錄
    擷圖等附卷可稽（見偵卷第23至31頁），本案事證明確，被
    告犯行均堪認定，應予依法論科。
二、論罪科刑：
  ㈠查被告行為後，毒品危害防制條例第4條第2項規定業於109年
    1月15日修正公布，自同年7月15日施行，其法定刑由「無期
    徒刑或7年以上有期徒刑，得併科新臺幣1,000萬元以下罰金
    」，修正為「無期徒刑或10年以上有期徒刑，得併科新臺幣
    1,500萬元以下罰金」，比較新舊法結果，適用修正前之規
    定，對被告較為有利，依刑法第2條第1項前段規定，自應適
    用修正前之舊法論處。故核被告所為，均係犯修正前毒品危
    害防制條例第4條第2項之販賣第二級毒品罪。被告各次意圖
    販賣而持有第二級毒品之行為，與事後各該販賣第二級毒品
    之行為，有法條競合關係，均不另論罪（最高法院101年度
    第10次刑事庭會議決議參照）。
　㈡被告所犯上開2罪間，犯意各別，行為互殊，應予分論併罰。
　㈢被告於警詢或偵查中均未自白本案販賣毒品犯行，自無適用
    修正前毒品危害防制條例第17條第2項規定減輕其刑之餘地
    。
　㈣被告販賣第二級毒品共2次犯行，固均戕害他人身心健康，助
    長毒品氾濫，本不宜輕縱，然販賣之對象單一，販賣之次數
    及各次販賣之毒品數量不多，犯罪所得非鉅，各次犯罪之情
    節、惡性及危害社會之程度尚非重大，是其犯罪之情狀，客
    觀上足以引起一般同情而顯可憫恕，雖科以法定最低度刑，
    仍嫌過重，爰均依刑法第59條規定酌減其刑。
　㈤原審認被告販賣第二級毒品共2次，事證明確，而予分別論罪
    科刑並為相關沒收、追徵之諭知，固非無見。惟查被告各次
    販賣第二級毒品之犯罪情狀，應認均有刑法第59條規定之適
    用，原審未斟酌及此而為科刑，自有違誤。被告上訴意旨否
    認從中獲利及金錢，並指摘原審未適用修正前毒品危害防制
    條例第17條第2項規定量刑不當云云，固無可採，惟其嗣後
    已於本院審理時坦承全部犯行，並請求適用刑法第59條規定
    減輕其刑，則為有理由。是原判決既有上開可議之處，自屬
    無可維持，應予撤銷改判。
　㈥爰審酌被告正值壯年，不思循正途取財，明知甲基安非他命
    具有成癮性及危害性，仍予販賣牟利，固戕害他人身心健康
    ，助長毒品濫用之風氣，危害社會秩序，然販賣之對象單一
    ，販賣之次數、毒品數量及犯罪所得均屬不多，兼衡其前科
    品行、智識程度、生活狀況、各次犯罪之動機、目的、手段
    、犯罪後於審判中自白、尚知悔悟等一切情狀，分別量處如
    附表「主文」欄所示之刑，並定其應執行之刑。
三、沒收：
  ㈠三星牌行動電話1支（含門號0000000000號SIM卡1張），係被
    告所有、供其與蕭信東聯繫本案各次毒品買賣交易事宜所用
    之物，業據其供明在卷（見原審卷第88頁），雖未扣案，仍
    應依毒品危害防制條例第19條第1項、刑法第38條第4項規定
    宣告沒收，於全部或一部不能沒收或不宜執行沒收時，追徵
    其價額。
  ㈡被告如附表所示各次販賣第二級毒品所收取之價金，俱屬其
    犯罪所得，雖未扣案，仍均應依刑法第38條之1第1項前段、
    第3項規定宣告沒收，於全部或一部不能沒收或不宜執行沒
    收時，追徵其價額。
據上論斷，應依刑事訴訟法第369條第1項前段、第364條、第299
條第1項前段，修正前毒品危害防制條例第4條第2項，毒品危害
防制條例第19條第1項，刑法第2條第1項前段、第11條、第59條
、第51條第5款、第38條第4項、第38條之1第1項前段、第3項，
判決如主文。
本案經檢察官滕治平到庭執行職務。
中　　華　　民　　國　　110 　年　　2 　　月　　25　　日
                  刑事第十六庭  審判長法　官  葉騰瑞
                                      法　官  廖紋妤
                                      法　官  陳芃宇
以上正本證明與原本無異。
如不服本判決，應於收受送達後20日內向本院提出上訴書狀，其
未敘述上訴之理由者並得於提起上訴後20日內向本院補提理由書
（均須按他造當事人之人數附繕本）「切勿逕送上級法院」。
                                      書記官  李佳芬
中　　華　　民　　國　　110 　年　　3 　　月　　4 　　日
附錄：本案論罪科刑法條全文
修正前毒品危害防制條例第4條
製造、運輸、販賣第一級毒品者，處死刑或無期徒刑；處無期徒
刑者，得併科新臺幣 2 千萬元以下罰金。
製造、運輸、販賣第二級毒品者，處無期徒刑或 7 年以上有期
徒刑，得併科新臺幣 1 千萬元以下罰金。
製造、運輸、販賣第三級毒品者，處 7 年以上有期徒刑，得併
科新臺幣 7 百萬元以下罰金。
製造、運輸、販賣第四級毒品者，處 5 年以上 12 年以下有期
徒刑，得併科新臺幣 3 百萬元以下罰金。
製造、運輸、販賣專供製造或施用毒品之器具者，處 1 年以上
7 年以下有期徒刑，得併科新臺幣 1 百萬元以下罰金。
前5項之未遂犯罰之。　　　
附表：
編號   交易時間   交易地點  交易價格(新臺幣)       主文  1 108年8月11日晚間7時50分許 蘇志昌位在新北市板橋區銘傳街之居處   1000元 蘇志昌販賣第二級毒品，處有期徒刑肆年。未扣案之三星牌行動電話壹支（含門號○○○○○○○○○○號SIM卡壹張）及販賣第二級毒品所得新臺幣壹仟元均沒收，於全部或一部不能沒收或不宜執行沒收時，追徵其價額。  2 108年8月17日晚間8時30分許 新北市土城區中央路4段279巷旁之全家便利商店   1000元 蘇志昌販賣第二級毒品，處有期徒刑肆年。未扣案之三星牌行動電話壹支（含門號○○○○○○○○○○號SIM卡壹張）及販賣第二級毒品所得新臺幣壹仟元均沒收，於全部或一部不能沒收或不宜執行沒收時，追徵其價額。